【裁判字號】    92,易,1082
【裁判日期】    920429
【裁判案由】    偽造文書
【裁判全文】
臺灣臺中地方法院刑事判決                        九十二年度易字第一八二號
    公  訴  人  臺灣臺中地方法院檢察署檢察官
    被      告  乙○○
右列被告因偽造文書案件，經檢察官提起公訴（九十一年度偵字第二二六三六號），
本院判決如左：
    主  文
乙○○行使偽造私文書，足以生損害於公眾及他人，處有期徒刑陸月，如易科罰金，
以佰元折算壹日。扣案變造之甲○○身分證上所貼乙○○相片壹張，及如附表一、
二所示偽造之「甲○○」簽名及指印，均沒收。
    事  實
一、乙○○曾犯賭博罪，經法院判處有期徒刑六月確定，於民國九十年五月一日執行
    完畢，又因煙毒等案件遭通緝，為逃避警方查緝，於九十年六月間某日，自報紙
    廣告得知自稱「李先生」之成年男子（真實姓名、年籍不詳）有販賣變造之身分
    證，即依報紙廣告上之電話與「李先生」取得聯絡，並相約在臺中市北屯圓環旁
    見面，二人即基於共同之犯意聯絡，由乙○○提供其所有之本人照片三張，以新
    臺幣（以下同）一萬二千元之代價交由「李先生」將其照片換貼在甲○○之身分
    證（於八十一年下旬在臺北松山機場遺失）上，變造甲○○之身分證，並於三日
    後在前揭地點將變造完成之甲○○身分證交給乙○○。嗣乙○○於九十年十一月
    二十六日十三時許，在南投縣埔里鎮○○○路八五號後方空地，因涉嫌違反毒品
    危害防制條例案件為警查獲，為逃避查緝，而向警員出示前揭變造之甲○○身分
    證，予以行使，並冒用甲○○之名義應訊，又基於偽造甲○○署押之犯意，接續
    偽造附表一所示「甲○○」之簽名及指印（詳見附表一）；復基於行使偽造私文
    書之犯意，接續在附表二所示之文書上偽造「甲○○」之簽名及指印，分別表示
    已接受逕行逮捕、自述身分及明瞭其權利，並為限制住居具結之意，旋將上開文
    書持以行使交回承辦員警及檢察官，行使偽造私文書，均足以生損害於檢警機關
    調查犯罪人之正確性與甲○○之權益。嗣又於九十一年四月二十六日上午十時十
    五分許，因通緝案件，為警於雲林縣虎尾鎮○○路查獲時，復承續前揭行使變造
    甲○○身分證之概括犯意，向警員出示變造之甲○○身分證，予以行使，為警發
    現該身分證係變造，經追查後，始發現上情，並扣得前揭身分證一枚。
二、案經臺灣高等法院臺中分院依職權向臺灣南投地方法院檢察署告發後，經該署呈
    請臺灣高等法院臺中分院檢察署核轉臺灣臺中地方法院檢察署檢察官偵查起訴。
    理  由
一、右揭事實業據被告乙○○坦承不諱，核與被害人甲○○於警詢中指述之情節相符
    ，並有附表一、二所示之筆錄等在卷可稽。此外，尚有變造之甲○○身分證一枚
    （上貼有被告之照片）扣案可資佐證。本件事證明確，被告之犯行堪以認定。
二按刑法第二百十七條第一項之「署押」，乃指於紙張或物體上簽署之姓名，或其
    他符號，其作用在示其承認所簽署之文書效力，若以捺指印以代替簽名者，亦屬
    偽造署押；又查被告在如附表二所示之南投縣警察局埔里分局逮捕通知書之收受
    人欄、查獲案件嫌疑人身分自述表之簽名欄、臺灣南投地方法院檢察署權利告知
    書之受告知人欄上及限制住居具結書具結欄人上，偽造「甲○○」之署押，乃均
    含有表示收受該逮捕通知書、自述身分無誤及明瞭權利，並為限制住居具結之意
    思表示，皆屬私文書，其簽名及按捺指印後，再交付承辦之司法警察人員及檢察
    官，顯然於該等私文書之內容有所主張，自足以生損害於偵查機關對犯罪偵查之
    正確性及甲○○本人。核被告乙○○所為，係犯刑法第二百十六條行使第二百十
    二條之變造身分證罪、第二百十六條行使第二百十條之偽造私文書罪。公訴人就
    被告行使偽造私文書部分，認應依刑法第二百十七條之偽造署押罪論處，尚有未
    洽，惟起訴事實相同，爰依法變更起訴法條，併此敘明。其偽造「甲○○」之署
    押，係偽造私文書之階段行為；偽造私文書後進而行使，偽造之低度行為應為行
    使之高度行為所吸收，均不另論罪。被告在同一查獲時日，先後多次冒用「甲○
    ○」名義在如附表一、二所示之文書上偽造署押之行為，係利用同一機會，在同
    一時段就同一犯罪構成事實，本於單一犯意之接續行為，僅侵害一法益，為接續
    犯，應只論以一罪。被告先後二次行使變造身分證之犯行，時間緊接，所犯罪名
    相同，顯係基於概括犯意為之，為連續犯，爰依刑法第五十六條之規定論以一罪
    ，並加重其刑。又被告所犯行使變造身分證及行使偽造私文書罪間，有原因結果
    之牽連關係，應依刑法第五十五條之規定，論以較重之行使偽造私文書罪。再者
    ，被告曾犯賭博罪，經法院判處有期徒刑六月確定，於九十年五月一日執行完畢
    ，其於五年以內再犯本件有期徒刑以上之罪，為累犯，應依刑法第四十七條之規
    定遞加重其刑。爰審酌被告前因煙毒案件經通緝，復因毒品案件為警查獲，竟為
    規避刑責及掩飾其遭通緝之身分，變造他人身分證使用，進而冒用他人名義應訊
    ，並造成被害人甲○○及偵查機關偵辦案件之困擾，惟念其犯後坦承犯行，態度
    良好等一切情狀，量處如主文所示之刑，並諭知易科罰金之折算標準。
三、扣案變造之甲○○身分證上所貼乙○○相片一張，係被告所有，供犯罪所用之物
    ，業據其供承在卷，爰依刑法第三十八條第一項第二款之規定宣告沒收。又如附
    表一、二所示被告所偽造之「甲○○」簽名及指印，應依刑法第二百十九條之規
    定宣告沒收。
據上論斷，應依刑事訴訟法第二百九十九條第一項前段、第三百條，刑法第五十六條
、第二百十六條、第二百十條、第二百十二條、第二百十九條、第五十五條、第四十
七條、第四十一條第一項前段、第三十八條第一項第二款，罰金罰鍰提高標準條例第
一條前段、第二條，判決如主文。
中      華      民      國    九十二    年      四      月    二十九    日
                                        法  官  陳慧珊
右正本證明與原本無異。
如不服本判決，應於送達後十日內向本院提出上訴狀（須附繕本），上訴於臺灣高等
法院臺中分院。
                                        書記官
中      華      民      國    九十二    年      四      月    二十九    日
附表一：
一、南投縣警察局埔里分局埔里派出所九十年十一月二十六日十七時十分偵訊（調查
    ）筆錄上偽造之「甲○○」簽名壹枚（見臺灣南投地方法院檢察署九十一年度偵
    字第四０七一號卷第十六頁）。
二、南投縣警察局埔里分局委託驗尿液代號與真實姓名對照表內之指印壹枚（見前揭
    卷第十七頁背面）。
三、臺灣南投地方法院檢察署檢察官九十年十一月二十六日下午十時二十分訊問筆錄
    上偽造「甲○○」之簽名壹枚（見前揭卷第二十二頁背面）。
附表二：
一、南投縣警察局九十年十一月二十六日逕行逮捕通知之本人聯上偽造之「李明義」
    簽名壹枚及指印壹枚（見前揭卷第十八頁）。
二、南投縣警察局埔里分局查獲案件嫌疑人身分自述表上偽造之「李明義」簽名壹枚
    及指印壹枚（見前揭卷第十八頁背面）。
三、臺灣南投地方法院檢察署權利告知書上偽造甲○○之簽名壹枚（見前揭卷第二十
    三頁）
四、臺灣南投地方法院檢察署限制住居具結書上偽造甲○○之簽名壹枚及指印壹枚（
    見前揭卷第二十四頁）
【附錄論罪科刑法條】
刑法第二百十六條 ：
行使第二百十條至第二百十五條之文書者，依偽造、變造文書或登載不實事項或使登
載不實事項之規定處斷。
刑法第二百十條：
偽造、變造私文書，足以生損害於公眾或他人者，處五年以下有期徒刑。
刑法第二百十二條：
偽造、變造護照、旅券、免許證、特許證及關於品行、能力服務或其他相類之證書、
介紹書，足以生損害於公眾或他人者，處一年以下有期徒刑、拘役或三百元以下罰金
。


司法院資訊處製作；財團法人民間司法改革基金會備份。
